【裁判字號】    92,交上易,113
【裁判日期】    920626
【裁判案由】    過失致死等
【裁判全文】
臺灣高等法院高雄分院刑事判決                  九十二年度交上易字第一一三號
    上  訴  人
    即  被  告  甲○○
    選任辯護人  李慶榮律師
                孫守濂律師
右上訴人因過失致死等案件，不服臺灣高雄地方法院九十二年度交易字第五八號中華
民國九十二年四月八日第一審判決（起訴案號：臺灣高雄地方法院檢察署九十一年度
偵字第二三六八九號），提起上訴，本院判決如左：
      主  文
上訴駁回。
      事  實
一、甲○○於民國（下同）八十三年間因違反肅清煙毒條例及麻醉藥品管理條例案件
    ，先後經台灣高雄地方法院及台灣台南地方法院以八十二年度訴字第二○七八號
    、八十二年易字第三六六六號分別判處有期徒刑三年二月及四月確定，定應執行
    刑為有期徒刑三年四月確定，於八十二年十一月二十六日入監執行，本應執行至
    八十五年十二月三十一日，嗣於八十四年四月十五日假釋出獄，惟於假釋期間內
    又因竊盜及肅清煙毒條例案件，經臺灣臺南地方法院以八十五年度易緝字第七八
    號及八十五年訴字第七八一號分別判處有期徒刑三年六月及三年九月確定，於八
    十五年五月十日入監執行，並接續執行前經撤銷假釋之殘刑一年八月六日，本應
    執行至九十四年五月十五日，嗣於八十九年八月二十九日假釋出獄，現仍假釋中
    ，猶不知謹慎，其考領有普通小型車駕駛執照，明知服用酒類達於不能安全駕駛
    動力交通工具之程度或酒後其吐氣所含酒精成分超過每公升０˙二五毫克以上時
    ，即不得駕車行駛，且騎乘機車僅得附載一人，而此又非其所不能注意，詎於九
    十一年十月二十三日晚上八時至九時許，在高雄市○○區○○街五號，與友人林
    文國、楊繼韓共飲啤酒八、九瓶，已達於反應較慢、感覺減低、思考改變、個性
    行為改變、步態不穩、噁心嘔吐、精神混惑不清晰，達到不能安全駕駛動力交通
    工具之狀態後，仍於同日晚間十時許，駕駛楊繼韓之妻沈桂英所有之車牌號碼Ｚ
    ＡＡ─四五○號輕型機車違規搭載，亦疏未注意機車僅得附載一人，且附載坐人
    者應佩帶安全帽之林文國及楊繼韓二人（楊繼韓坐在後座中間，林文國坐在最後
    面），沿高雄市○○區○○路外側快車道由南往北方向行駛，欲前往泰安醫院附
    近用餐，於同日晚上十時四十五分許，行經沿海一路四二三號前時，因酒醉及附
    載二人重心不穩，致無法安全操控機車，造成機車失控，人車滑倒於道路上，使
    楊繼韓因此受有左腳及左手臂擦傷（過失傷害部分，未經楊繼韓提出告訴），林
    文國因此受有左前及左胸脅下部擦傷、左膝挫傷、左手肘後骨腫脹、左大腿外側
    擦傷、右小腿前挫傷、右前臂外側挫傷、左側氣血胸及顱骨骨折等傷害，經送醫
    急救，仍於同年月二十四日凌晨二時五分許，因出血性休克不治死亡。甲○○於
    肇事後，犯罪未被有偵查權限之機關發覺前，即主動向到場處理且不知肇事者為
    何人之警員王進明坦承肇事，因王進明警員聞到甲○○身上酒味，經警於同日二
    十三時三十四分測試其酒濃度測試，發現甲○○酒後呼氣所含酒精濃度高達每公
    升○˙八一毫克，始知悉上情。
二、案經高雄市政府警察局小港分局報請臺灣高雄地方法院檢察署檢察官偵查起訴。
    理  由
一、訊據上訴人即被告甲○○（下稱被告）對於右揭時、地於飲酒後酒精濃度高達每
    公升０˙八一毫克之狀態下，仍騎乘被害人楊繼韓之妻沈桂英所有之車牌號碼Ｚ
    ＡＡ─四五○號輕型機車違規附載被害人林文國與楊繼韓二人，於行經沿海一路
    四二三號前時人車倒地，致使被害人林文國受有如事實欄所示傷害，經送醫急救
    ，仍因出血性休克不治死亡之事實，固供認不諱，惟矢口否認有公共危險及過失
    致死犯行，辯稱：當時係因一輛不明車號之遊覽車從後超車時，遊覽車中間車身
    不慎擦撞到伊騎乘之輕型機車左側手把，致渠等滑倒在地云云。
二、經查：
  (一)刑法第一百八十五條之三規定所謂「不能安全駕駛」，乃抽象危險犯，並不以發
    生具體危險為必要，對於呼氣酒精濃度已達每公升○．五五毫克（○．五五ＭＧ
    ＼Ｌ）以上，肇事率為一般正常人之十倍，認為已達不能安全駕車之標準，此業
    經法務部八十八年五月十八日以法八八檢字第○○一六六九號函告週知。又飲酒
    後，如呼氣酒精濃度達到每公升○．五毫克時，反應較慢，感覺減低，將影響駕
    駛；達到每公升○．七五毫克時，思考與個性行為均會改變；達到每公升一．○
    毫克時，步態不穩，噁心嘔吐，精神混惑不清晰；達到每公升一．五毫克時，說
    話不清楚，感覺喪失，視力模糊；達到每公升二．○毫克時，體溫與血糖均降低
    ，肌肉控制差，甚至會導致癲癇發作；達到每公升三．五毫克時，則已經神智不
    清，反射減低，甚至呼吸抑制，業據行政院國軍退除役官兵輔導委員會臺北榮民
    總醫院以八十八年八月五日（八八）北總內字第二六八六八號函示明確。被告為
    警查獲後，於當日十一時二十三分測試時，其呼氣所含酒精濃度之測試已達為每
    公升○˙八一毫克，此有被告為警查獲時所測試之酒精濃度測定值乙紙可憑（見
    警卷第十三頁），揆諸前揭說明，被告於騎乘機車上路時，應已處於不能安全駕
    駛之狀態無訛。
  (二)依卷附車禍現場照片及道路交通故事調查報告表所示：本件車禍係發生在高雄市
    小港區○○○路四二三號前，而沿海一路北向車道設有為三線快車道、一線慢車
    道，該路段東側（即被告行駛方向）路段路燈未亮。被告係沿沿海一路由南向北
    方向行駛於最外側之車道，車禍發生後，被告所騎乘之輕型機車已牽移到路旁，
    機車左側無明顯刮痕，右側車身有刮地痕。外側車道右側旁遺有血跡，血跡前後
    方之外側快車道上留有長約十一公尺、南北向之機車刮地痕（見警卷第二四頁及
    本院卷第二五頁照片）。足徵肇事前被告確係沿著沿海一路由南向北行駛，於行
    近沿海一路四二三號前人車倒地肇事無訛。
  (三)依前揭道路交通事故調查報告表所載，被告所乘之機車左側並無擦撞痕跡，則當
    時機車並未遭碰撞應堪認定。又機車倒地時留在路面上之刮地痕起點並非在路面
    開始轉彎之起點，有前揭道路交通事故調查報告表可憑，衡諸常情，其他車輛亦
    無在道路轉彎前即向右靠，以致擦撞到被告或所騎乘之機車。再者，騎乘機車之
    際，因雙手握住機車把手，手肘必然向外彎曲，而超出機車把手，尤其當時被告
    係騎乘機車違規搭載二人，在重心向前擠壓下，更是如此，是如確有不詳遊覽車
    自後行近而來，並與被告發生擦撞，必然會先碰撞被告之左手肘，被告於本院調
    查時雖陳稱手臂有受傷云云，惟亦無法提出受傷之證明，是其於偵查中辯稱左手
    遭遊覽車撞才人車倒地云云，即非無疑，何況其事後原審法院審理中及本院調查
    時又改稱係機車左側手把遭擦撞云云，前後供述亦不一致。又證人即被告所附載
    之楊繼韓於警訊中固證稱：行經沿海一路四二三號前，被一輛車號不詳之遊覽車
    擦撞云云。惟其於檢察官偵查中則證稱：伊沒有看到有無擦撞到，伊當時只聽到
    甲○○「啊」一聲就摔出去等語（見相驗卷第二二頁）；於原審證稱：伊感覺到
    一鼓力量推過去，無法確認有無擦撞到機車手把等語（見本院卷第四九頁），均
    無從證明被告所駕駛之上開輕型機車確遭不明車號之遊覽車擦撞，被告上開所辯
    尚屬不能證明。
  (四)參以如前所述，被告為警查獲後經施以測試時，其呼氣所含酒精濃度之測試已達
    為每公升○˙八一毫克，而依行政院國軍退除役官兵輔導委員會臺北榮民總醫院
    函敘情形，被告當時之心神狀態應已處於反應較慢、感覺減低、思考改變、個性
    行為改變、步態不穩、精神混惑不清晰，達到不能安全駕駛動力交通工具之狀態
    等情觀之，本件車禍應係被告酒後在不能安全騎乘機車之狀下，又違規附載二人
    ，以致重心不穩，致無法安全操控機車，失控跌倒所造成無訛。
  (五)按汽車（依道路交通安全規則第二條第一款、第三條第六款規定，機車係屬道路
    交通管理處罰條例及該條例第九十二條授權制定之道路交通安全規則所規定之「
    汽車」之一種）駕駛人，酒後吐氣所含酒精成分超過每公升０˙二五毫克以上者
    不得駕車；及機車在駕駛人後座設有固定座位者，得附載一人，且駕駛人及附載
    坐人均應戴安全帽；道路交通安全規則第一百十四條第二款、第八十八條第二款
    、第五款分別定有明文。被告既考領有小型車駕駛執照（依道路交通安全規則第
    六十一條第四款規定，領有小型車駕駛執照者，得駕駛輕型機車），對上開規定
    自應知之甚詳，且為其應注意之義務，而此又非其所不能注意之情事，詎於飲酒
    後吐氣所含酒精濃度已達○˙八一毫克之酒醉狀態下，猶違規駕車附載被害人林
    文國、楊繼韓二人騎乘機車上路行駛，終因酒醉及超重附載，以致無法完全操控
    機車，造成機車操控失當而與被害人林文國連同機車滑倒在地，被告之駕駛行為
    有過失，應堪認定。
  (六)本件車禍發生前，被害人林文國、楊繼韓與被告一同飲用啤酒後，欲共同前往泰
    安醫院附近用餐，因被害人林文國、楊繼韓認被告身材較為高大，而推由被告騎
    乘機車附載被害人，此經證人楊繼韓證述在卷（見原審卷第四九頁），可見被害
    人林文國就機車附載二人以上，對機車之操控安全會有重大影響亦知悉甚詳，乃
    竟違規搭乘且疏未佩帶安全帽，以致使被告因附載二人超重及酒醉無法安全操控
    機車而滑倒致生本件車禍，是被害人林文國就本件車禍之發生亦有過失，惟此仍
    不得解免被告過失罪責。
  (七)被害人林文國確係因本件交通事故受有如事實欄所載傷害不治死亡之事實，亦經
    臺灣高雄地方法院檢察署檢察官督同法醫師相驗明確，製有驗斷書、相驗屍體證
    明書、勘驗筆錄及高雄市立小港醫院疑非病死病歷摘要報告表附卷可憑，被害人
    之死亡既係因被告之疏失所造成，則被告未盡其前開注意義務，與被害人之死亡
    ，顯有相當因果關係。被告過失致人於死犯行，亦堪以認定。
三、核被告服用酒類致不能安全駕駛動力交通工具而駕駛部分，係犯刑法第一百八十
    五條之三服用酒類致不能安全駕駛動力交通工具而駕駛罪；因過失致人於死部分
    ，犯刑法第二百七十六條第一項之過失致人於死罪。被告所犯上開二罪，犯意各
    別，罪名不同，應分論併罰之。又被告為汽車駕駛人，酒醉駕車因而致人於死亡
    ，依法應負刑事責任，應依道路交通管理處罰條例第八十六條第一項之規定加重
    其刑。被告於肇事後，在其所犯過失致人於死罪未被有偵查權限之機關發覺前，
    即主動向前往現場處理之警員王進明坦承駕車肇事，此經證人王進明陳明在卷（
    見原審卷第三七頁），俟並接受法院裁判，合乎自首要件，就其所犯過失致人於
    死罪部分，應依刑法第六十二條前段規定，減輕其刑，並依法先加後減。
四、原審因而適用刑法第一百八十五條之三、第二百七十六條、第六十二條前段，審
    酌被告於飲酒後酒精濃度高達每公升０˙八一毫克，已達不能安全駕駛之情況下
    ，猶貿然駕駛輕型機車附載被害人林文國等二人行駛而肇事，造成被害人林文國
    之家庭破裂，所造成之損害甚鉅，犯後坦承部分犯行，業與被害人家屬達成民事
    和解，賠償損害新台幣一百七十萬元（含汽車強制責任險保險金一百四十萬元）
    ，有和解書一紙附卷可憑，犯後態度尚稱良好，被害人亦有疏失等一切情狀，就
    公共危險部分量處有期徒刑二月，就過失致人於死部分量處有期徒刑一年，定應
    其行為有期徒刑一年，經核原判決認事用法並無違誤，量刑亦稱允當，被告上訴
    意旨仍執前詞，指摘原判決不當，為無理由，應予駁回。
據上論結，應依刑事訴訟法第三百六十八條，判決如主文。
本案經檢察官郭振昌到庭執行職務。
中    華    民    國      九十二      年       六      月    二十六    日
                              臺灣高等法院高雄分院刑事第四庭
                                  審判長法官  蕭權閔
                                        法官  陳啟造
                                        法官  李嘉興
右正本證明與原本無異。
不得上訴。
                                  法院書記官  劉博文
中    華    民    國      九十二      年      六       月     二十六   日
附錄：本判決論罪科刑法條：刑法第一百八十五條之三、第二百七十六條第一項。


司法院資訊處製作；財團法人民間司法改革基金會備份。
